臺灣桃園地方法院民事簡易判決
110年度壢簡字第1647號
原      告  李耀銓  

被      告  柯沅鋐  
上列當事人間請求損害賠償事件，本院於民國111年6月16日言詞
辯論終結，判決如下：
    主    文
一、被告應給付原告新臺幣伍萬元，及自民國一百一十年十二月
    二十一日起至清償日止，按年利率百分之五計算之利息。
二、原告其餘之訴駁回。
三、訴訟費用新臺幣壹仟肆佰肆拾元，由被告負擔新臺幣伍佰貳
    拾參元，餘由原告負擔。
四、本判決原告勝訴部分得假執行。
    事實及理由
壹、程序方面
一、按簡易訴訟程序訴狀送達後，原告不得將原訴變更或追加他
    訴，但擴張或減縮應受判決事項之聲明者，不在此限。此見
    民事訴訟法第436 條第2 項準用第255 條第1 項第3 款規定
    自明。經查，本件原告起訴時聲明原為：被告應給付原告新
    臺幣（下同）13萬7,500元，及自民國109年12月10日起至清
    償日止之利息；嗣於本院111年6月16日言詞辯論期日，變更
    聲明為：被告應給付原告13萬7,500元，及自起訴狀繕本送
    達翌日起至清償日止，按週年利率5 ％計算之利息（見本院
    卷第80頁），核屬減縮應受判決事項之聲明，與前開規定並
    無不合，應予准許。
二、被告經合法通知，未於最後言詞辯論期日到場，核無民事訴
    訟法第386條所列各款情事，爰依原告之聲請，准由其一造
    辯論而為判決。
貳、實體方面
一、原告主張：被告自109年12月20日起，因需要資金周轉，遂
    陸續向原告借款合計13萬7,500元，惟被告迄今尚未返還借
    款，爰依消費借貸之法律關係，請求被告返還借款等語。並
    聲明：如前述變更後訴之聲明所示。
二、被告則以：被告向原告借款之金額只有一開始的3萬元，之
    後原告交付之款項是原告投資被告生意之資金，過程中被告
    有支付給原告本金及利潤，原告又繼續投資，款項來來回回
    ，無法詳細計算，後來因被告投資生意失敗，且因為投資金
    額無法清楚，所以無法返還。就超過3萬元的部分，兩造無
    消費借貸關係等語，資為抗辯。並聲明：原告之訴駁回。
三、得心證之理由：
(一)按金錢消費借貸為契約之一種，須當事人間互相表示借貸之
    意思一致，且貸與人將金錢之所有權移轉於借用人，始生效
    力。又交付金錢之原因甚多，金錢之交付並不當然成立消費
    借貸契約。故當事人主張金錢消費借貸契約存在，應就借貸
    意思表示合致及借款業已交付之事實，負舉證責任，其僅證
    明金錢之交付，未證明借貸意思表示合致者，仍不能認金錢
    借貸契約存在。亦即金錢之交付並不當然成立消費借貸契約
    ，當事人主張金錢消費借貸契約存在，應就借貸意思表示合
    致及借款業已交付之事實，負舉證責任（最高法院108年度
    台簡上字第13號、108年度台上字第1070號、第896號、107
    年度台上字第2320號判決意旨參照）。另按當事人主張有利
    於己之事實者，就其事實有舉證之責任，民事訴訟法第277
    條前段定有明文。
(二)本件原告主張自109年12月10日起陸續交付被告合計13萬7,5
    00元等情，業據其提出原告之銀行帳戶交易明細為證(見本
    院卷第33頁至61頁反面)，且為被告所不爭執，此部分之事
    實首堪認定。而被告就3萬元部分，於本院審理時已自認係
    借款，故依民事訴訟法第279條第1項規定，原告就上開3萬
    元有消費借貸合意乙節，自無庸再為舉證。至原告另主張超
    過3萬元部分亦為借款，則為被告所否認，並以前詞置辯。
    而兩造金錢往來之原因關係眾多，可能為借款、清償、投資
    、墊款等不一而足，依前揭說明，原告需就兩造間就超過3
    萬元部分有消費借貸之合意應負舉證責任。
(三)經查，原告於被告所涉詐欺案件警詢時陳稱：伊於109年12
    月10日透過朋友認識被告，期間被告向伊表示要周轉，向伊
    借款3萬元，一週後會還伊，伊便借予被告3萬元；嗣於109
    年12月17日20時，被告又傳訊息給伊表示需要周轉借款2萬
    元，並約在伊住家樓下交付；之後被告也陸續向伊借款，但
    都有還，後來被告又找伊一起投資代購美國名牌包包，要伊
    先出資金給被告，並約定代購品項出售後，利潤均分，伊便
    陸續依被告指示轉帳至被告帳戶，但被告後續有2筆本金分
    別為3萬5,000元、3萬2,000元未還，且代購品項利潤也欠依
    1萬3,000元，加總共計13萬元等語(見臺灣桃園地方檢察署1
    10年度偵字第23891號卷第19至20頁)，核與被告辯稱原告交
    付之款項有部分係借款、部分則係投資款等語相符，可知原
    告於警詢時已自陳除109年12月10日交付之3萬元、12月17日
    交付之2萬元外，其他被告未返還之款項並非借款，而係投
    資款項，然原告於本件又改稱其交付之款項均為借款，惟並
    未提出證據以實其說，自難為有利原告之認定。
(四)次查，被告於警詢時供稱：(問：李耀銓稱你於109年12月10
    日20許向他借款3萬元、同年12月17日20時許借款2萬元，後
    來你又稱做生意需要資金找他幫忙出資賺取的利潤再平分，
    李耀銓於110年3月5日轉帳3萬5,000元、同年3月6日轉帳3萬
    2,000元給你，另外你又欠他利潤1萬3,000元，總計損失13
    萬元，你皆未歸還，所以對你提告詐欺，以上是否屬實?)伊
    之前確是有跟他借錢，但也有還他錢，中間有好幾次借貸關
    係，伊也都有借有還，不可能沒還錢他繼續借伊，伊不清楚
    總共欠他多少錢等語(見臺灣桃園地方檢察署110年度偵字第
    23891號卷第9至11頁)，觀諸被告於警詢時之上開問答過程
    ，被告於警詢時坦承有向原告借款，且未否認原告主張109
    年12月10日交付之3萬元、12月17日交付之2萬元係借款乙情
    ，益見上開款項係借款無訛。是依上開證據資料，堪認兩造
    間有3萬元及2萬元之消費借貸契約存在，至原告就其交付被
    告款項超過5萬元部分，未舉證兩造間有消費借貸合意存在
    ，無從惟有利原告之認定。
(五)從而，原告基於消費借貸之法律關係，請求被告給付原告借
    款5萬元，為有理由，應予准許，逾此範圍之請求則屬無據
    ，應予駁回。
四、又消費借貸契約未定返還期限者，貸與人得定1個月以上之
    相當期限，催告返還；給付無確定期限者，債務人於債權人
    得請求給付時，經其催告而未為給付，自受催告時起，負遲
    延責任。其經債權人起訴而送達訴狀，或依督促程序送達支
    付命令，或為其他相類之行為者，與催告有同一之效力。遲
    延之債務，以支付金錢為標的者，債權人得請求依法定利率
    計算之遲延利息。其利率未經約定，亦無法律可據者，週年
    利率為5%，為民法第478條、第229條第2項、第233條第1項
    前段、第203條分別明定。本件原告對被告之借款返還請求
    權並未定有確定給付期限，且無證據可認原告於起訴前已有
    向被告催告返還，故其就上開5萬元，應得請求自起訴狀送
    達滿1個月之翌日即110年12月21日（於110年11月11日寄存
    送達，於110年11月21日生效，本院卷第11頁）起至清償日
    止，按年息5%計算之利息；逾此範圍之利息請求則無理由，
    應予駁回。
五、綜上所述，原告請求被告給付如主文第1項所示，為有理由
    ，應予准許。逾此部分之請求，則屬無據，應予駁回。
六、本件原告勝訴部分係就民事訴訟法第427 條適用簡易程序所
    為被告敗訴之判決，依同法第389 條第1 項第3 款規定，爰
    依職權宣告假執行。
七、本件事證已臻明確，兩造其餘攻擊與防禦方法均與判決結果
    不生影響，不再一一論述，附此敘明。
八、訴訟費用負擔之依據：民事訴訟法第79條，爰依職權諭知如
    主文第3項所示。
中　　華　　民　　國　　111 　年　　6 　　月　　30　　日
                  中壢簡易庭      法  官  張博鈞
以上為正本係照原本作成。
如不服本判決，應於送達後20日內，向本院提出上訴狀並表明上
訴理由，如於本判決宣示後送達前提起上訴者，應於判決送達後
20日內補提上訴理由書（須附繕本）。
如委任律師提起上訴者，應一併繳納上訴審裁判費。
中　　華　　民　　國　　111 　年　　6 　　月　　30　　日
                                  書記官  張季容